臺灣高等法院臺中分院刑事裁定　
111年度抗字第14號
抗  告  人  
即  受刑人  林君諺



具  保  人  林宇陽


上列抗告人即受刑人因聲請沒入保證金案件，不服臺灣臺中地方
法院中華民國110年11月30日裁定（110年度聲字第4156號），提
起抗告，本院裁定如下：
    主  文
原裁定撤銷，發回臺灣臺中地方法院。 
    理  由
一、原裁定意旨略以：具保人林宇陽（下稱具保人）因抗告人即
    受刑人林君諺（下稱受刑人）犯加重強盜未遂案件，經依臺
    灣臺中地方檢察署檢察官指定出具新臺幣（下同）15萬元之
    現金保證後，已將受刑人釋放。受刑人所犯加重強盜未遂犯
    行，由臺灣臺中地方法院以107年度訴字第3099號判處有期
    徒刑3年10月後，經提起上訴，已由本院以108年度上訴字第
    1958號駁回上訴，再提起上訴後，由最高法院以110年度台
    上字第153號判決上訴駁回確定。而受刑人經臺灣臺中地方
    檢察署檢察官傳喚後，並未到案執行，且經該署檢察官命警
    拘提亦未到案，復經通知具保人帶同受刑人到案執行未果，
    是受刑人顯已逃匿，自應將具保人繳納之上開保證金及實收
    利息沒入等語。
二、受刑人抗告意旨略以：伊於經檢察官傳喚應到案執行之日即
    民國110年9月22日之清晨，因身體極為不適、上吐下瀉，遂
    請友人接送就醫，經診斷為急性腸胃炎，醫囑宜休養5日，
    已及時向臺灣臺中地方檢察署具狀告假並聲請延展執行，惟
    檢察官未以適當方式使其知悉准否及另通知後續確切之執行
    日期，在此期間亦未有員警持拘票至家中拘提，伊無從知悉
    有何異狀，檢察官逕為聲請沒入具保人即其父親之前開保證
    金，似已有侵害具保人之財產權之虞，伊不知已被通緝，且
    業於110年12月16日自動報到執行而並未逃匿，請將原裁定
    撤銷等語。
三、本院查：原裁定依檢察官之聲請，認為受刑人已經逃匿，而
    為沒入保證金及其實收利息之裁定，固非無見。惟查，經本
    院調取本案執行案卷而為核閱，受刑人上開加重強盜未遂罪
    刑經判決確定並移送執行後，固由執行檢察官傳喚受刑人應
    於110年9月22日下午4時10分到案執行，並同時通知具保人
    ，前開傳票、通知經向受刑人及具保人之住所即臺中市○區○
    ○路0段000號而為送達後，已由受刑人及具保人之同居人楊
    乃絹（為受刑人之母親、具保人之配偶）於110年8月25日合
    法收受等情，有臺灣臺中地方檢察署刑事執行案件進行單1
    件及送達回證2紙（業經影印附於本院卷第29、31、43頁）
    在卷可稽。惟受刑人抗告意旨所稱伊於110年9月22日清晨臨
    時因急性腸胃炎而上吐下瀉就醫，並於同日具狀請假及聲請
    延展執行等語，確有受刑人於同日向臺灣臺中地方檢察署遞
    狀之「刑事請假暨聲請展延執行期日狀」及其後附之郭耳鼻
    喉科出具之診斷書影本1件（業經影印附於本院卷第49至51
    頁）在卷可憑。而執行檢察官其後雖曾以110年10月1日中檢
    謀給110執聲他3063字第1109096392號函，通知受刑人上開
    聲請並不合於刑事訴訟法第467條所定停止執行之要件等語
    （執行案卷內未有受刑人已合法收受該函文，及檢察官另將
    該結果函知具保人之資料），然並未再行指定期日傳喚受刑
    人到署執行及通知具保人偕同受刑人到案執行，即以受刑人
    經傳喚未到而於110年10月12日核發拘票執行拘提未獲後，
    向原裁定法院聲請沒入具保人之保證金等情，有前開臺灣臺
    中地方檢察署拘票（含警方報告書）及函文（業經影印附於
    本院卷第35至41、63頁）在卷可明。而受刑人於經執行檢察
    官傳喚應到執行之日即109年9月22日，既因身體狀況就醫並
    即時具狀請假及聲請延展執行，參以司法院院字第627號解
    釋：「被告受死刑、徒刑或拘役之諭知，因具保停止羈押，
    經傳喚執行而不到者，依刑事訴訟法第487條第2項之規定，
    檢察官固得為沒入保證金之處分，但其不到之理由果屬正當
    ，即與該條項規定之精神不合。某甲如實係因病在外治療，
    一時不能到案受刑之執行，自不應將其保證金遽予沒入。」
    之旨，則本案受刑人是否有故意逃匿而得以沒入具保人之保
    證金之情形，已為有疑；又依上開本院所調得之執行案卷資
    料，並未有具保人於受刑人請假及聲請展延執行後，曾獲知
    執行檢察官准否結果之事證，亦未有執行檢察官於函知受刑
    人之請求不合於刑事訴訟法第467條停止執行規定之要件後
    ，曾另通知具保人應偕同受刑人到案執行之有關卷證，其執
    行程序於駁回受刑人之聲請後，並未給予具保人履行偕同受
    刑人到案執行之適當機會，即遽然聲請沒入具保人之保證金
    ，自有未合。況受刑人確已於110年12月16日入監受刑在案
    （有臺灣高等法院被告前案紀錄表1份在卷可按，見本院卷
    第17頁），於法自不可再謂其逃匿而裁定沒入具保人之保證
    金（最高法院75年度台非字第247號刑事判決意旨參照）。
    從而，原裁定以受刑人逃匿為由而沒入具保人之保證金及其
    實收利息，即有未合；抗告人執前詞提起抗告，指摘原裁定
    不當，非無理由，自應由本院將原裁定撤銷，且為兼顧當事
    人之審級利益，發回原裁定法院另為妥適之處理。
據上論斷，應依刑事訴訟法第413條前段，裁定如主文。
中　　華　　民　　國　　111 　年　　1 　　月　　14　　日
                  刑事第十二庭  審判長法　官  張國忠
                                      法　官  高文崇
                                      法　官  李雅俐
以上正本證明與原本無異。
不得再抗告。
                                      書記官  詹于君    

中　　華　　民　　國　　111 　年　　1 　　月　　14　　日